【裁判字號】    99,交聲,18
【裁判日期】    990120
【裁判案由】    違反道路交通管理處罰條例聲明異議
【裁判全文】
臺灣花蓮地方法院交通事件裁定          99年度交聲字第18號
原處分機關  交通部公路總局臺北區監理所花蓮監理站
異  議  人
即受處分人  甲○○
上列異議人即受處分人因違反道路交通管理處罰條例案件，對於
交通部公路總局臺北區監理所花蓮監理站民國99年1月6日所為之
處分（處分案號：花監違字第裁44-NC0000000號、花監違字第裁
44-NC0000000號），聲明異議，本院裁定如下：
    主  文
原處分均撤銷。
甲○○汽車駕駛人，行車速度超過規定之最高時速（四十公里以
上未滿六十公里），處罰鍰新臺幣貳仟元，並記違規點數壹點。
    理  由
一、原處分意旨略以：異議人即受處分人甲○○駕駛其所有之車
    牌號碼7577—NZ號自用小客車（下稱系爭自小客車），於民
    國98年10月19日13時34分許，行經高雄縣仁武鄉○○路○段6
    33巷處速限50公里路段時，以時速 110公里之速度行駛，為
    警以雷達測速照相拍照，而以「行車速限50公里，經測時速
    110 公里，超速60公里未滿80公里」之違規舉發，嗣經原處
    分機關依道路交通管理處罰條例第43條第1項第2款、第 4項
    之規定，裁處異議人罰鍰新臺幣（下同） 8,000元、吊扣汽
    車牌照3個月並應參加道路交通安全講習等語。
二、異議意旨略以：警察用以舉發之雷達測速儀器，有1%之誤差
    ，本件雖測得時速為 110公里，惟在除扣誤差值後，實際之
    速度為 108.9公里，並未超速達60公里以上，且測速之雷達
    測速器是否有合格檢驗單亦有疑慮，是本件並無其他證據證
    明異議人駕駛系爭自小客車有超速60公里，為此聲明異議，
    請求撤銷原處分云云。
三、按法院受理交通事件，準用刑事訴訟法之規定，道路交通管
    理處罰條例第89條前段定有明文。又「認定犯罪事實所憑之
    證據，雖不以直接證據為限，間接證據亦包括在內；然而無
    論直接或間接證據，其為訴訟上之證明，須於通常一般之人
    均不致有所懷疑，而得確信其為真實之程度者，始得據為有
    罪之認定，倘其證明尚未達到此一程度，而有合理之懷疑存
    在以致事實審法院無從取得有罪之確信時，即應由法院為諭
    知被告無罪之判決」（最高法院76年臺上字第4986號判例意
    旨可資參照）。法院審理行為人違反道路交通管理處罰條例
    案件時，自當有其適用。易言之，法院於審理行為人違反道
    路交通管理處罰條例案件，當踐行完畢調查證據之程序後，
    為事實之認定時，如就原處分機關所認定之行為人違規事實
    仍有合理之訴訟上懷疑，而無法確信行為人確有該當於道路
    交通管理處罰條例各該處罰條文之構成要件事實時，依訴訟
    法上「倘有懷疑，則從被告之利益作解釋」之法則，應對受
    處分人作有利之認定，先此敘明。
四、經查：
（一）按汽車駕駛人之行為經以科學儀器取得證據資料證明其行
      為違規，當場不能或不宜攔截製單舉發者，得逕行舉發，
      並應記明車輛牌照號碼、車型等可資辨明之資料，以汽車
      所有人為被通知人製單舉發，道路交通管理處罰條例第 7
      條之2第1項第7款、第4項定有明文。又按行車速度依速限
      標誌或標線之規定；汽車駕駛人，行車速度，超過規定之
      最高時速，或低於規定之最低時速者，處1200元以上2400
      元以下罰鍰；另汽車駕駛人違反第40條第 1項規定者，並
      記違規點數1點，道路交通安全規則第93條第1項，道路交
      通管理處罰條例第 40條第1項、第63條第1項第1款分別定
      有明文。末按汽車駕駛人，駕駛汽車行車速度，超過規定
      之最高時速60公里以上，處6000元以上 24000元以下罰鍰
      ，並吊扣該汽車牌照 3個月，道路交通管理處罰條例第43
      條第1項第2款、第4項前段定有明文。
（二）本件異議人於上開時、地駕駛系爭自小客車超速駕駛之違
      規行為，經高雄縣政府警察局以異議人違反道路交通管理
      處罰條例第53條第 1項規定，逕行開單舉發之事實，有上
      開舉發違反道路交通管理事件通知單、高雄縣政府警察局
      仁武分局98年12月23日高縣仁警交字第0980024395號函、
      超速拍照相片影本各 1紙在卷可稽，並為異議人所不否認
      ，堪信屬實。
（三）經濟部標準檢驗局檢定合格之雷達測速儀，其偵測速率之
      誤差，於時速 150公里以下時為不大於1公里，於時速150
      公里以上時不大於 2公里等情，有經濟部標準檢驗局於92
      年 6月13日所訂定公告之「雷達測速儀檢定檢查技術規範
      」附卷可參。是本件雷達測速儀器，雖經經濟部標準檢驗
      局檢定合格，有卷附之雷達測速儀檢定合格證書可稽，惟
      其偵測速率仍有誤差，其誤差於時速 150公里以下時，應
      為正負 1公里之內。則異議人駕駛系爭自小客車行經上開
      地點，經該雷達測速儀器測得時速為 110公里，經加入該
      雷達測速儀器之誤差值，僅可認定異議人所有上開車輛當
      時時速為108.9公里至111.1公里之間，又依計量原理，在
      量測過程中，包括人、量測設備、量測方法皆會影響量測
      結果，因無法完全被控制而成為常數，因此每一次重複量
      測所得結果，必有變異，稱之量測不確定度，故國際相關
      檢測標準皆依量測不確定度觀念而訂定檢測公差；因此，
      關於雷達測速儀之檢定亦定有檢定公差，即於時速 150公
      里以下時為不大於1公里，於時速150公里以上時不大於 2
      公里，此為法定允許之誤差，受測之雷達測速儀檢測結果
      合於上開誤差範圍者，經濟部標準檢驗局即判定其為合格
      。故本件之雷達測速儀縱業經經濟部標準檢驗局檢定合格
      ，惟仍存有前述法定允許之誤差，此項儀器之誤差亦非加
      以維修保養所得排除。
五、綜上所述，異議人當時駕駛其所有系爭自小客車之車速有低
    於時速 110公里之可能，且本件尚無其他確切證據，足資證
    明異議人所有上開車輛有超速60公里以上之違規，原處分機
    關未予考量雷達測速儀之誤差值，遽予依前開規定裁罰，尚
    有未恰。惟異議人於上開限速50公里路段，駕車以時速108.
    9公里至111.1公里之間之速度行駛，超速至少58公里以上，
    事證明確，就此違規之情，應依道路交通管理處罰條例第40
    條之規定，裁處罰鍰2000元，並依同條例第63條第1項第1款
    規定，記違規點數1點，以資適法。
據上論斷，應依道路交通案件處理辦法第20條前段，裁定如主文
。
中    華    民    國    99    年    1     月    20    日
                  交通法庭      法  官  許乃文
上列正本證明與原本無異。
如對本裁定不服，應於送達後 5日內，向本院提出抗告狀（應抄
附繕本）。
中    華    民    國    99    年    1     月    21    日
                                書記官

司法院資訊處製作；財團法人民間司法改革基金會備份。
